【裁判字號】    99,簡上,91
【裁判日期】    990430
【裁判案由】    詐欺
【裁判全文】
臺灣板橋地方法院刑事判決              99年度簡上字第91號
上  訴  人  臺灣板橋地方法院檢察署檢察官
被      告  丙○○
上列上訴人，因被告詐欺案件，不服本院簡易庭九十八年度簡字
第九九八０號，中華民國九十八年十二月十五日第一審簡易判決
（聲請案號：臺灣板橋地方法院檢察署九十八年度偵字第二九四
０一號），提起上訴，暨移送併辦（併辦案號：臺灣板橋地方法
院檢察署九十八年度偵字第三０三八六號），本院判決如下：
    主  文
原判決撤銷。
丙○○幫助意圖為自己不法之所有，以詐術使人將本人之物交付
，處拘役肆拾伍日，如易科罰金，以新臺幣壹仟元折算壹日。
    事  實
一、丙○○明知一般人取得他人金融帳戶使用，常與財產犯罪密
    切相關，且取得他人帳戶之目的在於收取贓款及掩飾犯行不
    易遭人追查，竟基於幫助他人實施詐欺之不確定故意，於民
    國九十八年六月十八日下午某時（聲請書誤載為六月十九日
    ），在臺北市萬華火車站前，將其於彰化商業銀行雙和分行
    所開設之帳號00000000000000號帳戶之提款
    卡（含密碼），及玉山商業銀行新莊分行所開設00000
    00000000之帳號帳戶之提款卡（含密碼），交付予
    某真實姓名、年籍不詳之成年男子，而容任他人使用其持有
    之上開帳戶遂行財產犯罪。該姓名、年籍不詳之成年男子所
    屬之犯罪集團於取得上開帳戶之提款卡及密碼後，乃基於意
    圖為自己不法所有之犯意聯絡，為下列行為：
（一）於九十八年六月二十二日，由該集團成員撥打電話予甲○○，佯稱其網路購物結帳流程有問題，須前往自動櫃員機
      操作取消自動扣繳款項，使甲○○不疑有他而陷於錯誤，
      於翌（二十三）日零時二十五分許，以自動櫃員機轉帳新
      臺幣（下同）二萬九千九百八十九元至丙○○所開設之上
      開銀行帳戶內，旋即遭該集團成員提領一空。甲○○嗣後
      發覺遭詐騙並報警處理，始循線查悉上情。
（二）於九十八年六月十八日十九時二十分許，由該集團女性成
      員在網路上與乙○○搭訕，佯稱欲與其交友並相約見面，
      復要求乙○○前往自動櫃員機依其指示操作，乙○○不疑
      有他而陷於錯誤，於同日二十三時六分許，以自動櫃員機
      轉帳五千六百七十八元至丙○○所開設之玉山銀行帳戶內
      ，旋即遭該集團成員提領一空。乙○○嗣後發覺遭詐騙並
      報警處理，始循線查悉上情。
二、案經臺北市政府警察局大同分局移送臺灣士林地方法院檢察
    署呈請臺灣高等法院檢察署檢察長令轉臺灣板橋地方法院檢
    察署檢察官偵查後，聲請以簡易判決處刑；及臺灣板橋地方
    法院檢察署檢察官移送本院併案審理。
    理  由
壹、程序方面：
    按被告以外之人於審判外之言詞或書面陳述，除法律有規定
    者外，不得作為證據；又被告以外之人於審判外之陳述，雖
    不符合同法第一百五十九條之一至第一百五十九條之四之規
    定，但經當事人於審判程序同意作為證據，法院審酌該言詞
    陳述或書面陳述作成時之情況，認為適當者，亦得為證據。
    當事人、代理人或辯護人於法院調查證據時，知有第一百五
    十九條第一項不得為證據之情形，而未於言詞辯論終結前聲
    明異議者，視為有前項之同意，刑事訴訟法第一百五十九條
    第一項及第一百五十九條之五分別定有明文。經查，本判決
    下列所引用之各該被告以外之人於審判外之陳述（包含書面
    陳述），雖屬傳聞證據，但檢察官及被告於本院準備程序及
    審判期日中，均同意此部分之證據有證據能力，且迄至言詞
    辯論終結前亦未撤回前開同意，本院審酌上開證據資料製作
    時之情況，尚無違法不當及證明力明顯過低之瑕疵，亦認為
    以之作為證據應屬適當，故揆諸前開規定，爰依刑事訴訟法
    第一百五十九條之五規定，認前揭證據資料均有證據能力，
    合先敘明。
貳、實體方面：
一、訊據被告丙○○對前揭犯罪事實，業據被告丙○○於偵查時
    及審理中坦承不諱，核與被害人甲○○、乙○○在警詢中指
    訴之情節相符，復有丙○○之彰化銀行開戶資料、交易明細
    、個人戶顧客資料卡、甲○○轉帳之交易明細表、臺中市警
    察局第六分局西屯派出所受理詐騙帳戶通報警示簡便格式表
    、受理各類案件紀錄表、內政部警政署反詐騙諮詢專線紀錄
    表、乙○○轉帳交易明細、玉山商業銀行新莊分行交易明細
    、開戶作業資料各一份在卷可稽。本案事證明確，被告幫助
    詐欺之犯行應堪認定。
二、查刑法上之幫助犯，係以幫助之意思，對於正犯資以助力，
    而未參與實施構成要件之行為者而言。本件被告丙○○將其
    名下帳戶之提款卡及密碼，交付予某真實姓名年籍不詳之詐
    欺集團成員使用，雖使該成員得基於詐欺取財之犯意，向被
    害人甲○○、乙○○施以詐術，致其陷於錯誤，匯款至被告
    所提供之彰化銀行雙和分行、玉山商業銀行新莊分行帳戶內
    ，而遂行詐欺集團成員詐欺取財之犯行，惟被告單純提供帳
    戶之提款卡、密碼供人使用之行為，並不等同於向被害人施
    以欺罔之詐術行為，且亦無證據證明被告有參與詐欺取財犯
    行之構成要件行為，應僅止於幫助。故核被告所為，係犯刑
    法第三十條、第三百三十九條第一項之幫助詐欺取財罪。被
    告係基於幫助之犯意，而並未實際參與詐欺犯行，所犯情節
    較正犯輕微，為幫助犯，應依刑法第三十條第二項規定減輕
    其刑。又被告係以一幫助行為交付二個金融卡以幫助詐取甲○○、乙○○二人之財務，係一行為觸犯數罪名之想像競合
    犯，應依刑法第五十五條論以一罪。檢察官僅起訴事實欄一
    （一）詐取被害人甲○○財物之行為，未起訴事實欄一（二
    ）詐取被害人乙○○財物之行為，但此部分未起訴之犯行業
    據檢察官移送併案，且與已起訴之犯行間有想像競合犯之裁
    判上一罪關係，為起訴效力所及，本院自應併予審理。
三、原審以被告犯行明確，予以論罪科刑，固非無見，但被告另
    涉犯幫助詐欺被害人乙○○財物之犯行，原審未及審理，尚
    有未合，檢察官執此上訴指摘原判決不當，為有理由，應由
    本院撤銷原判決，依前揭規定，並審酌被告雖未實際參與詐
    欺取財犯行，但其提供金融卡及密碼供不法犯罪集團使用，
    不僅造成執法機關不易查緝犯罪行為人，嚴重危害社會治安
    ，助長社會犯罪風氣，更造成被害人求償上之困難，所為實
    非可取，犯罪後坦認全部犯行之態度，並念及被告先前並無
    前科，有臺灣高等法院被告前案紀錄表一份在卷可稽，素行
    尚可等一切情狀，量處拘役四十五日，並諭知易科罰金之折
    算標準，以資懲儆。
據上論斷，應依刑事訴訟法第四百五十五條之一第一項、第三項
、第三百六十九條、第三百六十四條、第二百九十九條第一項前
段，刑法第三十條、第三百三十九條第一項、第五十五條、第四
十一條第一項前段，刑法施行法第一條之一第一項、第二項前段
，判決如主文。
本案經檢察官姜麗君到庭執行職務。
中    華    民    國    99    年    4     月    30    日
                  刑事第五庭  審判長法  官  鄭水銓
                                    法  官  黎錦福
                                    法  官  黃苙荌
以上正本證明與原本無異。
本判決不得上訴。
                                    書記官  翁子婷
中    華    民    國    99    年    5     月    7     日
附錄本案論罪科刑法條全文：
刑法第三百三十九條
意圖為自己或第三人不法之所有，以詐術使人將本人或第三人之
物交付者，處五年以下有期徒刑、拘役或科或併科一千元以下罰
金。
以前項方法得財產上不法之利益或使第三人得之者，亦同。
前二項之未遂犯罰之。

司法院資訊處製作；財團法人民間司法改革基金會備份。
